【裁判字號】    98,審再,2
【裁判日期】    980216
【裁判案由】    再審之訴
【裁判全文】
臺灣臺北地方法院民事裁定               98年度審再字第2號
再審原告    乙○○
再審被告    統一生活事業股份有限公司
法定代理人  甲○○
上列當事人間清償債務事件，再審原告對於中華民國97年5月28
日本院97年度促字第16161號確定支付命令，提起再審之訴，本
院裁定裁定如下：
    主  文
再審之訴駁回。
再審訴訟費用由再審原告負擔。
    理  由
一、本件再審意旨略以：
  (一)伊為訴外人雅暄實業有限公司（下稱雅暄公司）法定代理人
    ，曾代表雅暄公司與訴外人捷盟行銷股份有限公司（下稱捷
    盟公司）及再審被告簽訂商品供應合約書、交易及推廣協議
    書，並由伊擔任雅暄公司之連帶保證人，惟未接獲任何支付
    命令，於再審被告以本院97年度促字第16161號支付命令（
    下稱系爭支付命令）聲請強制執行，經伊於民國97年12月24
    日向本院聲請閱覽卷宗後，始查悉系爭支付命令已經確定，
    並旋即於98年1月9日提起本件再審之訴，應已遵守民事訴訟
    法第500條第1、2項之規定。
  (二)伊所設籍「臺北市○○區○○路588巷9號6樓」之信箱及門
    首處始終未見系爭支付命令寄存送達之通知書，伊根本不知
    該支付命令之存在，此觀諸伊代表雅暄公司對臺灣士林地方
    法院所發支付命令聲明異議之事實，即可明證。又系爭支付
    命令寄存當日適逢雨天，送達證書黏貼於信箱或其他處所，
    均可能遭雨水沖刷，郵務人員是否確實將送達證書黏貼於信
    箱或其他處所，即屬可疑，且郵務人員根本無法進入伊居住
    之公寓，是送達通知書縱有黏貼，亦不可能於伊之門首黏貼
    送達證書，自未生送達之效力。本院逕認系爭支付命令業已
    確定，實違民事訴訟法第138條及第521條第1項規定，而有
    適用法規顯有錯誤之違法。
  (三)再審被告以捷盟公司之付款憑單，請求伊給付新臺幣709,90
    6元，惟如將付款憑單驢列各項扣款項目與捷盟公司出具與
    雅暄公司之發票、捷盟公司折讓單、廠商通知單、捷盟公司
    訂單等加以核定，並參酌商品供應合約書、交易及推廣協議
    書，即可明證再審被告部分請求應予扣除及部分請求顯屬重
    複。因此，系爭支付命令有可為較有利於伊之證物未經斟酌
    之情事，應有民事訴訟法第496條第1項第13款之再審事由。
  (四)聲明：系爭確定支付命令廢棄；上廢棄部分，再審被告於原
    督促程序之聲請駁回。
二、按送達不能依前二條規定為之者，得將文書寄存送達地之自
    治或警察機關，並作送達通知書兩份，一份黏貼於應受送達
    人住居所、事務所、營業所或其就業處所門首，另一份置於
    該送達處所信箱或其他適當位置，以為送達。寄存送達，自
    寄存之日起，經十日發生效力。寄存之文書自寄存之日起，
    寄存機關應保存二個月，民事訴訟法第138條定有明文。經
    查：
  (一)系爭支付命令依再審被告於97年5月23日提出聲請，經本院
    於97年5月28日作成支付命令，於同年6月3日對臺北市○○
    路588巷9號6樓送達上開支付命令予再審原告，因未獲會晤
    本人，亦無得受領文書之同居人或受僱人收受文書，將支付
    命令正本寄存於臺北市政府警察局中山分局大直派出所等情
    ，業據本院依職權調閱上開卷宗審認屬實。
  (二)再審原告雖稱系爭支付命令送達當日適逢雨天，送達證書黏
    貼於信箱或其他處所，均可能遭雨水沖刷，郵務人員是否確
    實將送達證書黏貼於信箱或其他處所，即屬可疑云云，惟此
    僅係再審原告之猜測，依再審原告所提民國97年臺北氣象站
    逐日雨量資料，亦未證明其事，此項主張自難遽信。況依中
    華郵政股份有限公司臺北郵局98年2月6日函復本院之函文所
    載：「經查案關本局中山第一投遞股係於97年5月30日及6月
    2日按址（台北市○○路588巷9號6樓）投遞2次，皆無人收
    件，無法妥投，爰依規定製作送達通知書兩份，一份黏貼於
    應收送達地址適當位置，一份置於信箱，並於97年6月3日將
    郵件送交臺北市警察局中山分局大直派出所辦理寄存送達」
    （見本院卷55頁），足見臺北郵局之郵務人員已先踐行民事
    訴訟法第136條所定送達於再審原告住居所之送達方式，並
    於不獲會晤再審原告或其有辨別事理能力之同居人或受僱人
    時，始依同法第13 8條規定予以寄存送達，於法自無不合。
  (三)再審原告又稱郵務人員根本無法進入伊居住之公寓，又如何
    於伊住所大門門首黏貼該送達通知書，是送達通知書縱有黏
    貼，亦不可能符合寄存送達之要件云云。惟按公寓或大廈住
    戶之信箱，通常設於1樓門首，以供受遞郵件使用，是應認
    公寓大廈之1樓大門或設於1樓門首之信箱，即係各樓層住戶
    門首之延長，是郵務人員祇須將送達通知書1份置於公寓大
    廈住戶設於1樓之信箱內，1份黏貼在應受送達地址適當位置
    ，即足以達到使受送達人知悉寄存事實之目的，其效力與黏
    貼於各樓層之住戶門首無異，以因應時代變遷之需求，並符
    實際，是臺北郵局之郵務人員所為之上開寄存送達方式，仍
    應認已合法送達再審原告。再審原告此項主張，亦有未洽而
    不可取。
  (四)綜上所述，系爭支付命令已於97年6月3日寄存於臺北市政府
    警察局中山分局大直派出所，依民事訴訟法第138條規定，
    應認系爭支付命令於97年6月14日合法送達於再審原告。
三、次按與確定判決有同一之效力之支付命令，有民事訴訟法第
    496條第1項之情形者，應於30日之不變期間內提起再審之訴
    ，此項期間係自支付命令確定時起算。又再審之訴不合法者
    ，法院應以裁定駁回之，民事訴訟法第521條第2項、第500
    條第1項、第2項前段及第502條第1項分別定有明文。次按當
    事人以有民事訴訟法第496條第1項第1款適用法規顯有錯誤
    之情形提起再審之訴者，應認此項理由於裁判送達時當事人
    即可知悉，故計算是否逾30日之不變期間，應自裁判確定時
    起算，無同法第500條第2項但書再審理由知悉在後之適用（
    最高法院70年台再字第212號、71年台再字第210號判例意旨
    參照）。經查：系爭支付命令於97年6月14日對再審原告發
    生效力，已如前述，而再審原告未聲明異議，復經再審原告
    自陳在卷，則系爭支付命令於送達後再審原告20日期滿時確
    定，至為明確，再審原告於98年1月9日提起本件再審之訴，
    自逾法定30日之不變期間，揆諸民事訴訟法第500條第1項及
    第2項前段之規定，本件再審之訴即非合法，應予駁回。雖
    再審原告另稱其知悉再審理由在後，應自知悉時起算30日云
    云。惟再審原告係依同法第496條第1項第1款適用法規顯有
    錯誤之情形提起再審之訴，依上開判例意旨，應自系爭支付
    命令確定時起算30日之不變期間，並無同法第500條第2項但
    書再審理由知悉在後之適用。再審原告此項主張，於法亦有
    未當，仍不可取。
四、復按「法律之準用，僅在性質許可之範圍，準用另一法律之
    規定，如性質上不同者，自不在準用之列。支付命令之聲請
    ，除應表明當事人及法院外，祇須表明請求之標的並其數量
    及請求之原因事實，以及應發支付命令之陳述，此觀民事訴
    訟法第511條之規定自明。亦即支付命令僅係就債權人請求
    之事項及所提出之書證為形式上之審查，與判決之行言詞辯
    論程序須為實質上審查有別。而同法第496條第1項第13款規
    定之再審事由，依前開說明，係以前訴訟程序事實審言詞辯
    論終結前已存在而未經斟酌之證物為限，則本件支付命令之
    核發未經言詞辯論之實質審理程序，性質上自無準用該款再
    審之餘地。系爭支付命令之核發未經言詞辯論之實質審理程
    序，性質上自不適用該民事訴訟法第1項第13款規定之再審
    事由。再審原告以發現未經斟酌之證物或得使用該證物，且
    如經斟酌可受較有利益之裁判之理由，主張系爭確定支付命
    令有再審事由云云，自無可採，附此敘明。
五、據上論結，本件再審之訴為不合法，並依民事訴訟法第500
    條第2項、第95條、第78條，裁定如主文。
中    華    民    國    98    年    2     月    16    日
                  民事第六庭    法  官  許純芳
以上正本係照原本作成
如對本裁定抗告須於裁定送達後10日內向本院提出抗告狀，並繳
納抗告費新臺幣1,000元
中    華    民    國    98    年    2     月    16    日
                                書記官  陳怡君


司法院資訊處製作；財團法人民間司法改革基金會備份。
